臺灣桃園地方法院民事裁定  
                                   110年度監宣字第972號
聲  請  人  吳昭男  
相  對  人  吳明華  
關  係  人  吳建凱                        

上列當事人間聲請監護宣告事件，本院裁定如下：
    主　  文
宣告吳明華（男、民國00年00月00日出生）為受監護宣告之人。
選定吳昭男（男、民國00年00月00日出生）為受監護宣告人吳明
華之監護人。
指定吳建凱（男、民國00年00月00日出生）為會同開具財產清冊
之人。
聲請程序費用由受監護宣告人吳明華負擔。
    理    由
一、本件聲請意旨略以：聲請人為相對人之子。相對人於民國10
    9年1月31日因跌倒腦部受創不能言語，已至因精神障礙或其
    他心智缺陷，致不能為意思表示或受意思表示，或不能辨識
    其意思表示之效果，為此依民法第14條第1 項、第1110條、
    家事事件法第164 條規定，聲請准對相對人為監護宣告。並
    選定聲請人為監護人、關係人吳建凱為會同開具財產清冊之
    人。並提出中華民國身心障礙證明影本、戶籍謄本、親屬系
    統表、同意書及診斷證明書等為證。
二、「對於因精神障礙或其他心智缺陷，致不能為意思表示或受
    意思表示，或不能辨識其意思表示之效果者，法院得因本人
    、配偶、四親等內之親屬、最近一年有同居事實之其他親屬
    、檢察官、主管機關或社會福利機構之聲請，為監護之宣告
    。」，民法第14條第1 項定有明文。又「法院應於鑑定人前
    ，就應受監護宣告之人之精神或心智狀況，訊問鑑定人及應
    受監護宣告之人，始得為監護之宣告。但有事實足認無訊問
    之必要者，不在此限。」、「鑑定應有精神科專科醫師或具
    精神科經驗之醫師參與並出具書面報告。」，家事事件法第
    167 條第1 項、第2 項定有明文。再「法院為監護之宣告時
    ，應依職權就配偶、四親等內之親屬、最近一年有同居事實
    之其他親屬、主管機關、社會福利機構或其他適當之人選定
    一人或數人為監護人，並同時指定會同開具財產清冊之人。
    」、「監護宣告之裁定，應同時選定監護人及指定會同開具
    財產清冊之人，並附理由」、「法院為前項之選定及指定前
    ，應徵詢被選定人及被指定人之意見。」，亦分別為民法第
    1111條第1 項、家事事件法第168 條第1 項及第2 項所明定
    。
三、經查，聲請人為相對人之長子，有戶籍謄本在卷可憑，依前
    揭規定，得為本件之聲請。次查法院應於鑑定人前，就應受
    監護宣告之人之精神或心智狀況，訊問鑑定人及應受監護宣
    告之人，始得為監護之宣告。但有事實足認無訊問之必要者
    ，不在此限。鑑定應有精神科專科醫師或具精神科經驗之醫
    師參與並出具書面報告，家事事件法第167 條第1 項、第2
    項分別定有明文。而本件業經聲請人陳明相對人殘障等級為
    「重度」，並提出中華民國身心障礙證明影本為證，聲請人
    於聲請狀表示相對人無法言語、無表達能力，本院認囑託鑑
    定人對聲請人進行精神或心智狀況之鑑定即為已足，尚無由
    本院訊問聲請人之必要。又相對人經鑑定人即周孫元診所醫
    師就相對人鑑定結果，依相對人之個人史及相關史、生活狀
    況及現在身心狀態、理學檢查、精神狀態檢查、日常生活狀
    況等項鑑定，認：頭部外觀無異常，未見手術疤痕。可以自
    主呼吸。眼球萎縮凹陷。裝有鼻胃管。四肢肌肉力量下降，
    未見雙手自主活動。兩邊下肢肌肉萎縮。需固定輔助下坐在
    輪椅上，無法自行維持坐姿。無法確認是否清醒，雙眠閉，
    衣著乾淨。相對人沉默不語，詢問名字，沒有反應。詢問年
    齡，沒有反應。對於其他問題，皆沒有反應。也沒有臉部表
    情變化。也沒有辦法透過點頭搖頭的方式表達自己。不能辨
    識物品。對於算術，無法完成標準化測驗。思考流程及內容
    無法探知。CDR(臨床失智評估量表)=5，屬於末期失智程度
    。大小便失禁，使用尿布。個人衛生完全需他人協助維持。
    進食使用鼻胃管餵食。無經濟活動能力。無 社會性活動能
    力。相對人符合失智症(ICD-1O-CM編碼F06. 8)之診斷。因
    此心智缺陷，致其為意思表示、受意思表示及辨識意思表示
    效果之能力，均已達不能之程度等語，有周孫元診所111 年
    2月7日函及所附精神鑑定報告書等在卷可稽。是相對人已達
    不能為意思表示、受意思表示或不能辨識其意思表示效果之
    程度，爰依法宣告相對人為受監護宣告之人。本院審酌相對
    人與配偶離異，聲請人為相對人之長子為相對人至近親屬，
    表明願意擔任相對人之監護人，且相對人之其他子女吳子瑋
    、吳建凱亦表示同意，有同意書在卷可稽，因認由聲請人擔
    任相對人之監護人，應無不當，爰依前揭規定，選定聲請人
    為相對人之監護人。聲請人既經本院選定為相對人之監護人
    ，自應依民法第1112條之規定，負責護養療治相對人身體及
    妥善為財產管理職務。
四、關於指定會同開具財產清冊之人部分，聲請人聲請指定吳建
    凱為會同開具財產清冊之人，本院審酌吳建凱為相對人之次
    子，表明願意擔任會同開具財產清冊之人，有同意書在卷可
    佐，因認由吳建凱擔任會同開具財產清冊之人，亦無不當，
    爰依前揭規定，指定吳建凱為會同開具財產清冊之人。又依
    民法第1113條準用同法第1099條及第1099條之1 規定，於監
    護開始時，監護人即聲請人，應會同吳建凱於2 個月內開具
    財產清冊並陳報法院，監護人於財產清冊開具完成並陳報法
    院前，對於相對人之財產，僅得為管理上必要行為。
五、依家事事件法第164條第2項，裁定如主文。
中　　華　　民　　國　　111 　年　　2 　　月　　24　　日
                   家事法庭     法  官　張淑芬
上列正本證明與原本無異。
如對本裁定抗告須於裁定送達後10日內向本院提出抗告狀，並繳
納抗告裁判費新台幣1,000 元。
中　　華　　民　　國　　111 　年　　2 　　月　　24　　日
                                書記官　邱信璋